【裁判字號】    95,交抗,119
【裁判日期】    950331
【裁判案由】    違反道路交通管理處罰條例
【裁判全文】
臺灣高等法院交通事件裁定             95年度交抗字第119號
抗  告  人
即受處分人  甲○○
上列抗告人因違反道路交通管理處罰條例案件，不服臺灣台北地
方法院，中華民國94年12月15日所為裁定（94年度交聲字第1198
號），提起抗告，本院裁定如下：
    主  文
原裁定撤銷，發回臺灣台北地方法院。
    理  由
一、原裁定略以：抗告人即受處分人甲○○於民國94年8月27 日
    下午2時45分許，將通良貨運有限公司所有車號2H-76號半拖
    車，違規停置於臺北縣新店市○○路，並經臺北縣政府警察
    局交通隊員警員警曾坤論當場以拍照之方式採證舉發等情，
    業據受處分人坦承不諱，核與證人即舉發員警曾坤論之證述
    相符，復有臺北縣政府警察局北縣警交字第C00000000號舉
    發違反道路交通管理事件通知單、現場照片、臺北縣政府警
    察局94年9月23日北縣警交字第0940128678號書函等件在卷
    可稽，堪認受處分人上開違規。並以受處分人辯稱：伊半拖
    車所停放之處，是一私有禁建地的私人路段，且該路段尾端
    已被水泥塊擋死，並無通路可通至他處，非一般車輛必經之
    道路云云，然查該半拖車停放處所，確實係供通行之道路等
    情，業據證人即本件舉發員警曾坤證述：該路是北二高高速
    公路橋下的聯絡道路（即寶高路），可以往山上通行的道路
    ，該路是可以通行的，沒有被水泥塊擋死等語，核與採證照
    片、顯示有摩托車通行之現場照片相符，足認受處分人上開
    所辯，尚難採信。因認原處分機關爰依道路交通管理處罰條
    例第82條第1項第4款規定，裁處受處分人罰鍰2千4百元，核
    無不當，並駁回受處分人之異議，固非無見。
二、抗告意旨略以：車號2H-76號半拖車所停放之處所，乃私有
    土地，且設有擋泥塊管制進出，因非屬供公眾通行之地方，
    自非道路交通管理處罰條例所稱之「道路」，原法院對此未
    詳予調查，尚嫌率斷。何況，縱依舉發員警所述，該道路本
    以容任摩托車對外通行為目的，則伊半拖車之停放，亦不妨
    礙車輛之通行。因之，本件舉發顯屬不當，爰依法提起抗告
    ，請求撤銷原裁定云云。
三、經查：道路交通管理處罰條例所稱之「道路」，指公路、街
    道、巷衖、廣場、騎樓、走廊或其他供公眾通行之地方，該
    條例第3條第1款規定甚明。而所指「其他供公眾通行之地方
    」，不以國有道路為限，縱為私有土地，倘一旦成為供公眾
    通行之道路，而有公用地役關係之存在，則該私有道路之土
    地即已成為他有公物之公共用物，土地所有人雖仍有所有權
    ，但其所有權之行使應受限制，不得違反供公眾通行之目的
    。固有交通部76年11月14日交路（76）字第26017號函示可
    資參照，惟依司法院釋字第400解釋理由中，就既成道路成
    立公用地役關係之要件定為：(一)為不特定之公眾通行所必要
    ，而非僅為通行之便利或省時。(二)、於公眾通行之初，土地
    所有權人並無阻止之情事。(三)、須經歷之年代久遠而未曾中
    斷。所謂年代久遠雖不必限定其期間，但仍應以時日長久，
    一般人無復記憶其確實之起始，僅能知其梗概（例如始於日
    據時期、八七水災等）為必要。（最高行政法院90年判字第
    2283號判決要旨）。申言之，私有土地，倘一旦成為供公眾
    通行之道路，而有公用地役關係之存在，固屬道路交通管理
    處罰條例所稱之「道路」，然亦需符合上述「公用地役關係
    」之要件至明。原審未詳予審究本案舉發地點之道路是否確
    為抗告意旨所辯之私人土地？存否公用地役關係？徒然以舉
    發員警曾坤證述：該路是北二高高速公路橋下的聯絡道路（
    即寶高路），可以往山上通行的道路，該路是可以通行的，
    沒有被水泥塊擋死等語，即認定屬於道路交通管理處罰條例
    所稱之「道路」，殊嫌速斷，從而，抗告意旨指摘原審裁定
    不當，為有理由，自應由本院將原裁定撤銷，發回原審法院
    查明後，另為妥適之裁定。
四、據上論斷，應依道路交通案件處理辦法第26條，刑事訴訟法
    第413條前段，裁定如主文。
中    華    民    國    95    年    3    月    31   日
                  刑事第二庭審判長法  官  蔡國在
                                  法  官  王詠寰
                                  法  官  江振義
以上正本證明與原本無異。
不得再抗告。
                                  書記官  劉文美
中    華    民    國    95    年    3    月    31   日


司法院資訊處製作；財團法人民間司法改革基金會備份。
